臺灣高等法院臺中分院交通事件裁定　　100年度交抗字第305號
抗　告　人
即受處分人　黎毅輝
上列抗告人因違反道路交通管理處罰條例聲明異議案件，不服臺
灣臺中地方法院中華民國100年2月25日裁定（100年度交聲字第1
82號），提起抗告，本院裁定如下：
    主  文
抗告駁回。
    理  由
一、本件抗告意旨略以：原審裁定認定抗告人黎毅輝所騎乘之輕
    型機車車頭撞及蔡濬桔所駕駛之自小客車左側車身等情，所
    言甚非，如抗告人提出之「圖一」至「圖四」所示之前開自
    小客車停放在車禍現場之照片，係自小客車撞擊伊後，未馬
    上停止而繼續行駛，造成推擠而將其騎乘之輕型機車推開，
    致使該輕型機車向後旋轉180度，由此可證明係自小客車撞
    及抗告人所騎駛之輕型機車，非如裁決書依照事故發生完畢
    之照片、現場圖而認定係抗告人撞及自小客車。又道路事件
    現場圖、警察交通紀錄等皆指出雙方發生碰撞，原審裁定認
    係抗告人撞及自小客車有不察與判定不公之處。再依警方對
    於撞擊點之蒐證，蔡濬桔之自小客車碰撞點，並非如蔡濬桔
    在交通事故談話紀錄所稱之左後視鏡處，而係車頭左前方。
    原審裁定雖認定倘依抗告人所稱遭對方撞擊，抗告人倒地位
    置應為車頭前方，雙方車損部位應為對方車頭及抗告人右側
    車身；惟抗告人前已就二車之撞擊點及所騎駛之機車往後旋
    轉180度之原因而為說明，且對方自小客車後照鏡斷裂，係
    因抗告人受自小客車撞擊後滾到自小客車引擎蓋上，由於自
    小客車繼續行駛，導致抗告人由自小客車駕駛座左側滾落，
    並遭自小客車後照鏡撞擊腋下部位之故。另抗告人應於確認
    幹線道已無來車之情況下前進，事實上也是這樣，抗告人已
    經停下確認幹線道無來車始騎乘機車前行，但甫前進即遭對
    方自小客車由抗告人所提出「圖五」照片之斜角巷內衝出加
    速撞擊，不知原審法院為何認為抗告人所陳均無足採，望請
    法院詳盡查明之責，撤銷原審定，更為適當之裁定云云。
二、按車輛行至無號誌之交岔路口，支線道車應暫停讓幹線道車
    先行，道路交通安全規則第102條第1項第2款前段定有明文
    。次按支線道車不讓幹線道車先行，處新臺幣（下同）600
    元以上1,800元以下罰鍰，並記違規點數1點，道路交通管理
    處罰條例第45條第9款、第63條第1項第1款亦分別著有明文
    。
三、本院查：
（一）抗告人黎毅輝於民國99年9月20日中午12時58分許，騎乘
      車牌號碼SUK-147號輕型機車，沿臺中市○里區○○路166
      巷76弄由南往北方向行駛，途經該路段與善化路166巷口
      之無號誌交岔路口時，與由蔡濬桔所駕駛、自善化路166
      巷由東往西方向前來之車牌號碼1817-SM號自小客車發生
      車禍等情，已為抗告人所陳明，並有臺中市警察局交通警
      察大隊100年2月11日中市警交大事字第1000002522號函附
      之道路交通事件現場圖、道路交通事故調查報告表（一）
      、（二）、抗告人與蔡濬桔之談話紀錄表各1份及照片共
      計26幀（見原審卷第13-17、21-23頁）在卷可憑。
（二）復按「道路交通標誌標線號誌設置規則」第58條、第59條
      、第172條、第177條、第211條，分別就幹、支線道有不
      同之交通設施設置原則，如交岔路口劃設有閃光紅燈或「
      讓」、「停」、倒三角形等標誌、標線之道路則為支線道
      ，設有閃光黃燈或未設上述相關標誌、標線道路則為幹線
      道。查本件抗告人騎乘車牌號碼SUK-147號輕機車所行駛
      之臺中市○里區○○路166巷76弄，在與善化路166巷交叉
      路口前，劃有倒三角形之標線一情，有道路交通事故現場
      圖（見原審卷第15、16頁）及現場採證照片（見原審卷第
      6、22頁）在卷可稽。是抗告人騎乘機車行進之臺中市○
      里區○○路166巷76弄之道路係屬支線道，蔡濬桔駕駛自
      小客車前行之臺中市○里區○○路166巷之道路則為幹線
      道，足以認定。
（三）而依「道路交通事故現場圖」上載有「甲車（指抗告人騎
      乘之車牌號碼SUK-147號輕型機車）車頭受損。乙車（指
      蔡濬桔駕駛之車牌號碼1817-SM號自小客車）左前及左側
      受損」（見原審卷第16頁反面）等語，且依上開現場圖標
      繪之現場情形，抗告人騎駛之前開機車倒於蔡濬桔駕駛自
      小客車之左側，機車車頭朝南，及二車之受損照片（見原
      審卷第21、23頁）顯示抗告人騎乘之上開機車車頭前方塑
      膠板已裂損，蔡濬桔駕駛之前開自小客車左前側有擦痕、
      左側後照鏡斷裂等情，固足認二車初始碰撞之部位，應分
      別係抗告人所騎乘機車之車頭及蔡濬桔所駕駛自小客車之
      左前側。惟抗告人以其已先行在路口確認前開幹線道無來
      車並進入路口後，始遭自其所提出「圖五」所示照片之斜
      角處快速衝出之蔡濬桔駕駛之自小客車撞擊云云，觀之抗
      告人所提出之「圖五」（見本院卷第7頁）照片上所示房
      屋二樓之藍色圍桿，與抗告狀所附之「圖四」所示照片（
      見本院卷第6頁）之車禍發生地點右前方遠處房屋之二樓
      藍色圍桿而為比對之結果，足認抗告人所稱蔡濬桔駕駛之
      自小客車自「圖五」照片之斜角處駛入主幹道之地點，與
      車禍發生之交岔路口之間，尚有相當長之距離，且依蔡濬
      桔駕駛之自小客車於車禍後仍停放在路口內之跡證（參見
      原審卷第16頁反面之道路交通事故現場圖），抗告人指陳
      蔡濬桔駕駛之自小客車係快速衝入前開無號誌之交岔路口
      ，伊無法閃避始遭碰撞云云，已無可採；蓋倘蔡濬桔駕駛
      之前開自小客車之車速極快，理當衝過路口往東而去始行
      停止，實無可能猶得以煞停在路口之內。又按道路交通安
      全規則第102條第1項第2款之所以規定支線道車應讓幹線
      道車先行，旨在確認行車順序及劃分道路路權，以維護交
      通往來之安全，故支線道之駕駛人須將車輛暫停，待有路
      權之主幹道車輛通過，安全無虞時，始能通行，於甫駛進
      路口欲行跨越交岔路口時，亦須注意幹線道左右方之車況
      ，隨時作停讓之準備。而抗告人騎乘輕機所行駛之善化路
      166巷76弄既為「支線道」，蔡濬桔駕駛之車號1817-SM號
      自小客車行駛之善化路166巷為「幹線道」，依上述之說
      明，抗告人行經該無號誌之交岔路口時，即應先停車察看
      左右來車，讓幹線道車先行，迨確認路口行車狀況安全無
      虞之前提下，方得行駛進入路口甚明，且依車禍發生當時
      天候晴、日間有自然光線、路面舖設柏油、乾燥、無缺陷
      、無障礙物等一切情狀【參見原審卷第14頁反面之道路交
      通事故調查報告表（一）所載】，抗告人並無不能注意之
      情事，倘依抗告人所言，其已於臺中市○里區○○路166
      巷76弄路口前，先行停車確實查看路況，則於蔡濬桔之車
      速非快、抗告人甫慢速起步進入路口、抗告人及蔡濬桔行
      進方向之道路均為直路之路況、視距，抗告人當能輕易發
      現蔡濬桔駕駛之自小客車業已駛近路口而讓其先行通過，
      而不致發生本案之車禍；然抗告人騎乘之機車車頭卻仍與
      蔡濬桔駕駛之自小客車左前側發生碰撞而肇事，足認在支
      線道行駛之抗告人，確有未暫停禮讓為幹線道車之由蔡濬
      桔駕駛之自小客車先行之違規行為。抗告人上揭所辯，委
      無可採。
（四）綜上所述，原審裁定雖疏未注意依二車之行進方向、車禍
      發生後之停放相對位置，及蔡濬桔駕駛之上開自小客車，
      除左側後照鏡斷裂外，該車左「前」側亦有擦損之痕跡，
      應堪認抗告人騎駛之機車及蔡濬桔駕駛之自小客車初始碰
      撞之部位，應分別為抗告人騎乘機車之車頭及蔡濬桔所駕
      駛自小客車之左前側，然此尚無礙於原審裁定認定抗告人
      有為支線道車未禮讓幹線道車先行之違規行為之結果。原
      審裁定綜核道路交通事故現場圖、道路交通事故調查報告
      表（一）、（二）、現場及車損照片共26幀等事證，以抗
      告人騎乘機車所行駛之臺中市○里區○○路166巷76弄劃
      設有倒三角形標線而為支線道，異議人行經肇事之交岔路
      口時，應先停車察看左右來車，讓幹線道車先行，且依上
      開道路為直路，視線良好、路況正常且無障礙物，日間自
      然光線充足等情，抗告人並無不能注意之情事，竟於未完
      全確認右側幹線道是否已有來車即貿然駛入交岔路口，自
      有疏未注意右方幹道上來車而爭道行駛之情事，抗告人確
      有為支線道車而不讓幹線道車先行之違規行為，原處分機
      關依道路交通管理處罰條例第45條第9款、第63條第1項第
      1 款之規定，裁處抗告人罰鍰600元，並記違規點數1點，
      並無不合，因而駁回抗告人之聲明異議，並無違誤。基上
      說明，抗告人仍執前詞否認有為支線道車不讓幹線道車先
      行之違規行為而提起抗告，為無理由，應予駁回。
據上論結，依道路交通事件處理辦法第25條，刑事訴訟法第412
條，裁定如主文。
中    華    民    國   100    年    4     月    13    日
            刑事第八庭  審判長法  官  羅  得  村
                              法  官  劉  榮  服
                              法  官  李  雅  俐
上列正本證明與原本無異。
不得再抗告。
                              書記官  李  妍  嬅
中    華    民    國   100    年    4     月    13    日